【裁判字號】    98,交易,15
【裁判日期】    980525
【裁判案由】    公共危險
【裁判全文】
臺灣高雄地方法院刑事判決              98年度交易字第15號
公  訴  人  臺灣高雄地方法院檢察署檢察官
被      告  甲○○
上列被告因公共危險案件，經檢察官提起公訴（97年度偵字第24
088 號），本院判決如下：
    主  文
甲○○服用酒類，不能安全駕駛動力交通工具而駕駛，處有期徒
刑伍月，如易科罰金，以新臺幣壹仟元折算壹日。
    事  實
一、甲○○於民國97年8 月20日晚間8 時許前之某時，在高雄縣
    市某處飲用二瓶啤酒，於飲酒後明知因飲酒後因受酒精影響
    ，其反應、平衡感、感覺力、言語能力均已有所障礙，處於
    不能安全駕駛動力交通工具之狀態，竟於同日晚間8 時許騎
    車牌號碼ZNG -279號輕型機車，沿高雄縣旗山鎮高92線產業
    道路由西向東方向行駛，而於同日晚間8 時20分許，途經該
    產業道路1.5 公里處，欲左轉廣福里台三線方向時，因閃避
    對向來車而人車倒地。嗣因甲○○委由其妻以電話報警處理
    交通事故，並自行離開現場，經警通知甲○○到高雄縣政府
    警察局交通隊旗山分隊製作筆錄，而於同日晚間11時3 分經
    員警測試甲○○呼氣之酒精濃度竟仍高達每公升0.63毫克而
    查獲上情。
二、案經高雄縣政府警察局旗山分局報請臺灣高雄地方法院檢察
    署檢察官偵查起訴。
    理  由
壹、證據能力：
一、按除急迫情況並經記明筆錄者外，訊問被告時應全程連續錄
    音，必要時並應全程連續錄影，刑事訴訟法第100 條之2 準
    用同法第100 條之1 第1 項定有明文。本件被告抗辯警詢未
    經全程錄音而爭執證據能力，然經本院於98年2 月13日勘驗
    被告97年8 月20日警詢筆錄光碟，確實有全程予以錄音，有
    本院同日勘驗筆錄1 份在卷可證（見本院審易卷第43至47頁
    ），是被告之辯解顯屬無據，該警詢筆錄應具有證據能力。
二、按被告以外之人於審判外之言詞或書面陳述，除法律有規定
    者外，不得作為證據，刑事訴訟法第159 條第1 項定有明文
    ；被告以外之人於審判外之陳述，雖不符同法第159 條之1
    至159 條之4 之規定，而經當事人於審判程序同意作為證據
    ，法院審酌該言詞陳述或書面陳述作成時之情況，認為適當
    者，亦得為證據。當事人、代理人或辯護人於法院調查證據
    時，知有第159 條第1 項不得為證據之情形，而未於言詞辯
    論終結前聲明異議者，視為有前項之同意，同法第159 條之
    5 第2 項亦有明文。查本判決以下所引傳聞證據，均經被告
    於法院調查證據時，知有第159 條第1項 不得為證據之情形
    ，而未於言詞辯論終結前聲明異議，本院審酌上開證據作成
    時並無不合法定程序之情形，認為適當，依上開說明，應均
    有證據能力。
貳、實體部分：
一、訊據被告甲○○雖不否認於97年8 月20日晚間8 時許騎車前
    之某時曾飲用二瓶啤酒，而於酒後之晚間8 時許騎乘上開機
    車之事實，然否認有何服用酒類，不能安全駕駛動力交通工
    具而駕駛之犯行，辯稱：「我騎車前有喝兩瓶啤酒，但過很
    久才騎車，騎車當時意識清楚，並無不能安全駕駛之情事；
    我出車禍後又返回工寮與友人乙○○飲酒，而警員於晚間11
    時許才對我為酒測，酒測值才會那樣高，我酒測時間隔太久
    」云云。然查：
  (一)被告於警詢中坦承：「於97年8 月20日20時20分許騎乘機車
    沿高92線產業道路由溪洲往旗山方向行駛，在該產業道路1.
    5 公里處發生交通事故，…發生事故前只有喝酒而已，…喝
    兩瓶啤酒，…肇事後我車輛自行騎走，我叫我太太向警方報
    案」等語（見警卷第2 頁，本院審交易卷第45至47頁）；於
    97年8 月21日偵查中自承：「喝二罐啤酒，8 時多騎車上路
    ，騎10幾分鐘發生車禍，是為閃一台自小客車摔倒的」（見
    偵卷第7 頁）；於97年9 月19日偵訊中陳稱：「我…飲用兩
    瓶啤酒…才騎車離開到車禍發生地。…警方沒有當場對我酒
    測，…當時是晚上8 時初，報案後我等到8 點50分就牽機車
    （離開）…」等語（見偵卷第11至12頁），並有道路交通事
    故現場圖1 份、事故現場照片12幀在卷可證（見警卷第4頁
    、第7 、8 頁）。且經警於97年8 月20日晚間11時3 分許，
    對於被告實施呼氣之酒精濃度測試，測得其呼氣所含酒精濃
    度為每公升0.63毫克，有酒精濃度測試單一紙在卷足據（見
    警卷第9 頁）。按體內酒精含量由開始飲酒時之百分之零，
    依飲酒量逐漸累積增加，在完成飲酒時體內酒精含量達到最
    高，隨後即依代謝率逐漸代謝，至於體內酒精含量倒推計算
    代謝率，依交通部運輸研究所於77年8 月間針對國人進行實
    驗研究指出為每小時每公升0.0628毫克，有陳高村著呼氣中
    酒精含量倒推計算過程一文明確，依此推算被告在當日騎車
    發生車禍時，其呼氣之酒精濃度約為每公升0.79毫克。綜上
    ，雖因被告屢次供述不一而無法確知被告飲用酒類之時間、
    地點，然被告確有於98年8 月20日晚間8 時許騎車前之某時
    飲用二瓶啤酒，而於同日晚間8 時20分許於呼氣之酒精濃度
    約達每公升0.79毫克時，仍騎乘前開機車經過高雄縣旗山鎮
    高92線產業道路1.5 公里處因閃避來車而人車倒地之事實，
    堪可認定，是被告有酒後駕車之行為甚明。
  (二)被告雖於本院審理中以前詞置辯（見本院卷第37、38頁），
    然被告於97年8 月20日晚間警詢中及97年8 月21日中午12時
    16分內勤檢察官訊問時均未曾提及於車禍後有再行飲酒之情
    事，而於偵查中之97年9 月15日始以答辯狀改稱車禍後始行
    飲酒，其辯解真實性已堪存疑，再觀被告有關車禍後飲酒至
    警局製作筆錄之辯解，被告於偵查中係辯稱：「車禍當時並
    未酒後駕車，報案警察局後因久等未見警員處理，乃先返回
    家中，在家中飲酒」云云（見偵卷第14至15頁所附答辯狀）
    ；於本院審理中復先後辯稱：「發生車禍後我自己回工寮與
    朋友呂劍三一起喝酒，呂劍三載我到警局報案，朋友柯瑞芳
    陪我一起進警局」云云（見本院審交易卷第48頁）；「我在
    發生車禍之前根本沒有喝酒。…當時我在車禍後之8 時許有
    喝酒，是我叫乙○○過來，和乙○○在工寮一起喝高梁酒，
    因為乙○○有喝酒，不能在我去警局，我打行動電話聯絡郭
    瑞生載我去，乙○○送我到工寮路口就回去工寮」云云（見
    本院卷16至18頁），辯解前後明顯不一。而證人乙○○於本
    院審理中到庭證稱：「當天8 、9 點時有與被告一起在旗山
    鎮手巾寮18號的工寮喝高梁酒，喝酒中被告談到車禍摔倒的
    事，我叫他去報警，被告並沒有使用行動電話，喝酒後我沒
    有離開工寮，不知道被告如何離開工寮」等語（見本院卷19
    至25頁），核與被告辯稱有關飲酒中有無撥打行動電話、及
    飲酒結束後至警局製作筆錄之經過，亦不相符。另參以被告
    於上開車禍事故中受有傷害，且於警詢中曾向警員抱怨：「
    報案到我送醫拖太久，痛的要命」等語，有本院98年2 月13
    日勘驗筆錄1 份（見本院審交易卷第47頁）及被告掛號費收
    據1 份（偵卷第19頁）在卷可證，被告既因車禍受傷甚為疼
    痛，應無可能於車禍後再約與友人飲酒。是被告上開辯解前
    後不一，與證人乙○○之證述亦有不符，復與常情相違，顯
    係卸責之詞，而證人乙○○之證言，亦係迴護被告之詞，均
    不足採信。
  (三)被告復辯稱：並未於警詢或內勤偵查中說有酒後駕車云云，
    然上開警詢筆錄，業經本院於98年2 月13日當庭勘驗警詢光
    碟，核與警詢筆錄之記載相符，有本院同日勘驗筆錄壹份在
    卷可證（見本院審交易卷第45至47頁）。又被告97年8 月21
    日之內勤偵訊光碟，雖經本院勘驗結果：因有明顯裂痕無法
    讀取光碟內容，有本院98年2 月13日勘驗筆錄1 份在卷可證
    （見本院審交易字卷第48頁），然被告於97年9 月12日偵訊
    中經檢察官提示97年8 月21日偵訊筆錄內容後，被告僅稱：
    「我從大社出發經過中州路，我是買二罐啤酒，但未在現場
    喝，我是帶回家喝」等語（見偵卷第12頁），亦未否認曾於
    97年8 月21日向內勤檢察官陳述有喝二罐啤酒後而於晚間8
    點多騎車上路一情，是被告於本院審理中空言否認曾於警詢
    、內勤偵查中為上開陳述，此部分辯解，並無可採。
  (四)飲酒後酒精會使人之自主神經系統產生亢奮與認知功能的暫
    時性缺損，且酒後駕車之駕駛人對於移動景物之追蹤能力、
    經強光照射後恢復視力之能力、監視注意四周之能力，均較
    平時缺乏，故道路交通安全規則第114 條第2 款規定「汽車
    駕駛人有飲用酒類或其他類似物後，其吐氣所含酒精濃度超
    過每公升0.25毫克或血液中酒精濃度超過百分之0.05以上者
    ，不得駕車」。且飲酒後呼氣酒精濃度已達每公升0.55毫克
    以上，肇事率為一般正常人之10倍，認為已達不能安全駕車
    之標準，此業經法務部88年5 月18日以法88檢字第001669號
    函告週知，應為絕對不能安全駕駛動力交通工具。而酒精對
    人體之影響程度，當呼氣酒精濃度達每公升0.5 毫克時，反
    應較慢，感覺減低，將影響駕駛；達到每公升0.75毫克時，
    思考與個性行為均會改變；且當血中酒精濃度於呼氣濃度值
    達每公升0.25毫克時，將造成飲酒者輕度協調功能降低；而
    當呼氣濃度值達每公升0.25至0.4 毫克時，肇事率為平常之
    2 至6 倍，當呼氣濃度值達每公升0.4 至0.5 毫克時，肇事
    率為平常之6 至7 倍，當呼氣濃度值達每公升0.5 至0.55毫
    克時，肇事率為平常之7 至10倍，業經行政院國軍退除役官
    兵輔導委員會台北榮民總醫院88年8 月5 日（88）北總內字
    第26868 號函示明確，並有中央警察大學交通學系暨交通管
    理研究所蔡志中教援之研究報告「酒精濃度與肇事率之關係
    」一文可參（見臺灣高等法院檢察署88年11月編印「不能安
    全駕駛」認定標準之相關論文資料第49頁）。被告為警查獲
    於97年8 月20日11時3 分對被告實施呼氣之酒精濃度測試，
    測得其呼氣所含酒精濃度為每公升0.63毫克，推算被告在當
    日騎車車禍時其呼氣之酒精濃度約達每公升0.79毫克，已如
    前述，顯然已達不能安全駕駛之狀態。況被告復有談話模糊
    不清之情形，有觀察記錄表1 份在卷可證（見警卷第11 頁
    ），足見其酒後確實已經至「不能安全駕駛動力交通工具」
    係之狀態。是被告辯稱：騎車當時神智清楚，無不能安全駕
    駛云云，顯係事後卸責之詞，委無足採。
  (五)綜上，本件事證明確，被告犯行，堪以認定。
二、核被告所為，係犯刑法第185 條之3 之不能安全駕駛動力交
    通工具罪。審酌被告於本院審理時不知悔改，一再否認犯行
    ，飾詞狡辯，耗費大量司法資源，犯後態度不佳，且於酒後
    不能安全駕駛動力交通工具之狀態，仍貿然駕車上路，罔顧
    己身及公眾行之安全，及斟酌其犯罪之手段、動機、素行、
    及所生損害等一切情狀，量處如主文所示之刑，並諭知易科
    罰金之折算標準。公訴人雖具體求刑有期徒刑6 月，然本院
    審酌上情，仍認公訴人求刑過重，仍以主文所示之刑為當。
據上論斷，應依刑事訴訟法第299 條第1 項前段，刑法第185 條
之3 、第41條第1 項前段、刑法施行法第1 條之1 ，判決如主文
。
本案經檢察官丙○○到庭執行職務。
中    華    民    國    98    年    5     月    25    日
                    交通法庭   法  官  陳億芳
以上正本證明與原本無異。
如不服本判決應於收受送達後10日內向本院提出上訴書狀，並應
敘述具體理由；如未敘述上訴理由者，應於上訴期間屆滿後20日
內向本院補提理由書（均須按他造當事人之人數附繕本）「切勿
逕送上級法院」。
中    華    民    國    98    年    5     月    26    日
                               書記官  林靜慧
中華民國刑法第185條之3
服用毒品、麻醉藥品、酒類或其他相類之物，不能安全駕駛動力
交通工具而駕駛者，處1 年以下有期徒刑、拘役或科或併科15萬
元以下罰金。


司法院資訊處製作；財團法人民間司法改革基金會備份。
